臺灣高等法院臺中分院刑事判決　　　　　　　　　九十年度重上更(一)字第二一七號
　　上　訴　人
　　即　被　告　乙○○
右被告因恐嚇取財案件，不服臺灣彰化地方法院中華民國八十八年一月三十日第一審
判決（案號：八十六年度訴字第七四四號，起訴案號：臺灣彰化地方法院檢察署八十
六年度偵緝字第三號），提起上訴，判決後，經最高法院發回更審，本院判決如左：
    主      文
原判決撤銷。
乙○○連續意圖為自己不法之所有，以恐嚇使人將本人之物交付，未遂，處有期徒刑
陸月，如易科罰金以佰元折算壹日。
    事      實
一、乙○○曾因過失致死案件，經原審法院判處有期徒刑三月，於民國（下同）七十
    年九月三十日執行完畢，嗣因其父楊便於八十年間，將土地售予丙○○後，土地
    價格變動而時生爭執，詎乙○○竟基於意圖為自己不法所有之概括犯意，即藉詞
    丙○○竊取其所有之鰻魚，連續於八十四年農曆五月間某日，在彰化縣芳苑鄉○○路二十三號丙○○住處前，向丙○○恐嚇稱「要交出新臺幣（下同）七百萬元
    或交出土地二百坪，否則要將丙○○斷手斷腳」等語，致使丙○○心生畏懼而搬
    遷至臺北縣板橋市居住；復於八十五年農曆一月二日凌晨一時許，乙○○復至丙○○住處尋找丙○○未遇，乃向丙○○之子楊明清揚言稱「要交錢出來，否則將
    予汝父好看」等語，楊明清於翌日至彰化縣員林鎮載丙○○時，即將上情轉告丙○○，丙○○知悉後亦心生畏懼；迄於八十五年農曆五月一日下午二時許，乙○○在彰化縣芳苑鄉頂埔村復將丙○○強拉上車載至彰化縣芳苑鄉工業區而剝奪丙○○之行動自由，乙○○並在車上向丙○○恐嚇稱「如不給錢，要用火燒你、用
    針刺你及要放火燒你家」等語，致使丙○○心生畏懼，遂允諾籌款交付，至同日
    下午五時許始載其回家，而遭剝奪行動自由約三小時，始遭釋回；惟因丙○○均
    未付款，乙○○復於八十六年一月十一日上午十一時許，為向丙○○所討先前允
    諾之款項，基於普通傷害之犯意，在丙○○住處以棍子戳撞丙○○胸部、左手及
    左眼部等處，致使丙○○受有臉部二Ｘ二公分血腫、胸部三Ｘ二公分血腫、左手
    一．二Ｘ○．二公分血腫等傷害，然因丙○○始終未付款，乙○○恐嚇取財遂未
    得逞。
二、案經丙○○訴請臺灣彰化地方法院檢察署檢察官偵查起訴。
    理      由
一、訊據上訴人即被告乙○○（以下簡稱被告）對於右揭其父曾出售土地予告訴人丙○○乙節，固所是認，但矢口否認有右揭犯行，辯稱：係因告訴人竊取伊之饅魚
    ，經案外人及被告之堂叔丁○○等人協調，告訴人同意給付伊二百萬元，但未依
    約給付云云。經查：
　(一)前揭犯罪事實，迭據告訴人於偵查、原審及本院前審審理時指訴不移（見偵字第
    八五二五號卷第三、四、一四至十六頁，偵緝字第三號卷第二一至二四頁，原審
    卷第一六、一七、三五、七○、一二○、一六九、一七○、一九一、二一五頁及
    本院前審卷第三六頁），復經證人楊明清、謝秋文於偵查及原審審理時證述明確
    （見偵緝字第三號卷第二二、二三頁及原審卷第一二○、一二一、一八○頁），
    並有診斷書在卷足憑（見偵緝字第三號卷第一九頁）。且據證人楊慶華於原審審
    理時證稱：告訴人有向被告之父購買魚塭無訛，但其記得都沒有鰻魚云云（見原
    審卷第七二、七三頁），而證人丁○○亦於原審及本院前審審理時證稱：被告說
    告訴人竊取其鰻魚，但被告說沒人看到，且其聽別人說被告推打告訴人之肩膀，
    另外，被告及告訴人雙方曾於八十五年農曆年間「因土地事」到伊住處，被告要
    求告訴人付二百萬元，其後告訴人雖同意，然未支付，告訴人之傷係因其與被告
    打架而來云云（見原審卷第一六、一七、二○七、二○八頁及本院前審卷第三五
    頁），足見被告所辯，乃圖卸刑責之詞，不足為憑；至本院前審卷第三六頁訊問
    告訴人之筆錄，雖筆錄漏未標示係訊問告訴人，然就當日開庭之報到單所載，及
    當日訊問之筆錄觀之，足見第三六頁第三行起係訊問告訴人，併予敘明。
　(二)告訴人於原審及本院審理時陳稱：八十五年農曆五月一日下午二時許，被告強押
    伊上車到芳苑鄉工業區，向伊恐嚇說如不給錢要用火燒伊，後載伊回去拿土地權
    狀，到二林一代書辦理貸款，伊進去代書處，被告在外面等，伊告訴代書伊是被
    恐嚇，要代書不要辦成，伊在代書處辦理相關手續，被告才載伊回去，回到家約
    下午五時云云（見原審卷第一六頁及本院卷第四五頁），而證人洪翠蓮於原審審
    理時證稱：告訴人曾於八十五年農曆五月一日下午，持權狀至伊處要辦貸款，後
    來並沒有辦理等事實（見原審卷第五九頁），證人之證述與告訴人之指訴，大致
    相符，若告訴人未受被告之恐嚇，致生畏懼，又無貸款交錢之真意，何須如此？
    參以證人即警員黃冠贏於原審審理時亦曾到庭證稱：八十五年十月間，告訴人曾
    到派出所說其土地開標當天，告訴人怕被告找其麻煩，希望派員陪告訴人云云（
    見原審卷第一八頁），亦可證明被告確有上開恐嚇告訴人之犯行。至告訴人雖遭
    被告強押到代書事務所，但告訴人因慮及報警要有證據，其無證據而未報警處理
    ，業據告訴人於本院審理時陳明在卷（見本院卷第四五頁），且衡情當時被告在
    外等候，被告與告訴人有叔侄關係，知悉告訴人住處，告訴人尚不敢報警處理，
    自亦不敢乘機逃走，當屬合理。
　(三)證人丁○○雖於原審審理時證稱：被告曾向其提過告訴人偷鰻魚的事，八十五年
    農曆過年期間，二人到我家，告訴人同意給被告二百萬元，但告訴人事後未給云
    云（見原審卷第一七頁），惟告訴人於原審審理時亦證稱：丁○○為其協調給付
    二百萬元，係被告向其恐嚇七百萬元，大家勸其賠錢消災云云（見原審卷第一七
    頁背面），且告訴人於本院審理時堅稱，其未偷被告之鰻魚云云（見本院卷第四
    四頁），足見告訴人係因被告於八十五年農曆一月二日凌晨一時許，曾至其住處
    恐嚇，告訴人為免去被告之繼續危害，其同意給付被告二百萬元，應為虛應之詞
    ，並非告訴人應賠償被告之鰻魚損失。又告訴人雖與被告於八十八年五月三十一
    日，就被告向告訴人索討鰻魚賠償一百六十萬元達成和解，有和解書附卷可稽（
    見本院前審卷第二九頁），惟告訴人於本院審理時證稱：寫和解書時，我沒和被
    告一起寫，是他寫好後叫我蓋章，而我弟弟及姐姐叫我蓋，他們才替我付錢；及
    （和解的錢係賠償何損失）我不識字，他們叫我蓋我就蓋云云（見本院卷第四五
    頁），參以證人楊慶華於原審審理時證述告訴人向被告之父購買魚塭時其記得都
    沒有鰻魚，已如前述，足見上開和解書係告訴人事後為宥恕被告妨害自由及恐嚇
    取財之犯行所擬具，自不能僅憑上開和解書內容而為被告有利之認定，亦證被告
    屢次向告訴人要求賠鰻魚損失，係藉端勒索，而有意圖為自己不法所有之犯意甚
    明。
　(三)證人林丙於原審審理時證稱：是有人到我家抓住丙○○的肩，拉他到我家屋外，
    日期記不得，只記得是下午，我沒有看過對方，不知那人是誰云云（見原審卷第
    五八頁背面），證人林丙之證詞，固不足以證明被告有恐嚇取財等行為，然亦不
    能執為被告有利之認定；另告訴人於原審提出之錄音帶乙捲，經本院前審審理時
    當庭播放結果，其內容並不清晰，且告訴人亦陳稱，該錄音帶之內容，係案外人
    林丙、洪玉舜談話之內容（見本院前審卷第三七頁），故本院認無斟酌之必要。
    至證人即被告之姨丈陳逢源於本院前審審理時證稱：兩造間糾紛很久，和解好幾
    次都沒有依照和解履行，被告講話難免口氣比較差，沒有恐嚇意思云云（見本院
    前審卷第三七、三八頁），其所為之證述並非具體指稱目賭被告有無對告訴人施
    以恐嚇、傷害犯行之經過，而係事後和解過程之排解情況，此證言亦不能為被告
    有利之認定。
  (四)綜上，被告之所辯，為畏罪卸責之詞，不足採信。本件事證已臻明確，被告犯行
    堪以認定。
二、核被告所為，係犯刑法第三百零二條第一項之妨害自由罪、同法第二百七十七條
    第一項之傷害罪及同法第三百四十六條第三項、第一項之恐嚇取財未遂罪。被告
    先後三次恐嚇取財未遂之犯行，時間緊接，犯構成要件相同之罪名，顯係基於概
    括犯意反覆為之，為連續犯，以一罪論。另告訴人及證人楊明清雖均陳稱八十五
    年農曆一月二日凌晨一時許，被告係與另二不詳姓名之人同往云云，惟依卷附資
    料，尚無法證明被告此部分之犯行，係與該另二不詳姓名之人基於共同犯意而為
    或有行為分擔之共同正犯之關係，附此敘明。又被告所犯右揭各該犯行，無非欲
    達其恐嚇取財之目的，故其所犯恐嚇取財未遂與妨害自由、傷害三罪間，有方法
    結果之牽連關係，應從一重之恐嚇取財未遂罪處斷。至其所犯恐嚇取財罪並未得
    逞，屬未遂犯，爰依刑法第二十六條前段之規定，減輕其刑。
三、原審為被告科刑之判決，固非無見。惟查：(一)被告並未於八十五年農曆五月十一
    日，攜帶手套在前開告訴人住處，踢毀告訴人所有魚池之水車及其他設備，而致
    令不堪用，足生損害於告訴人本人之情事（詳如後述），原審認被告有此部分之
    犯罪事實，卻又未論以被告該部分應負毀損之刑責；(二)檢察官移送併案審理部分
    之犯行（另詳後述），與檢察官起訴本案最後之犯罪事實，相距將近二年，時間
    並非緊接，且被告復供稱係因告訴人辱罵其母親，才毆打告訴人等情（見本院前
    審卷第一九頁），其犯意與檢察官起訴本案之各該犯行並不相同，當非基於概括
    之犯意而為，與檢察官起訴部分之犯行，尚無裁判上一罪之關係，故該移送併案
    審理部分之犯行，尚非檢察官起訴效力所及，依法自不得併予審理，詎原審未察
    ，仍認有裁判上一罪之關係，併予審理，以上均有未洽。被告上訴意旨，否認有
    毀損之犯行，固有理由，惟其矢口否認有恐嚇取財未遂、妨害自由及傷害等犯行
    ，指摘原判決不當，即無足取，然原判決既有上述可議之處，屬無可維持，仍應
    由本院將原判決撤銷改判。爰審酌被告曾因過失致死案件，經原審法院判處有期
    徒刑三月，於七十年九月三十日執行完畢（距本件行為時已逾五年，不構成累犯
    ），此據被告供明在卷，並有其刑案資料查註紀錄表存卷可參，其於犯罪後固弗
    承犯行，態度非佳，然告訴人念及與被告有叔侄關係，且被告事後已與告訴人達
    成和解，已獲告訴人原宥，亦有和解書在卷可憑（見本院前審卷第二九頁及本院
    卷第四五頁），並經告訴人於本院陳明，及參以被告犯罪之動機、方法、所生之
    危害及其他一切情狀，量處如主文第二項所示之刑，又被告行為後，刑法第四十
    一條，業於九十年一月十日公布修正，同年一月十二日生效，將修正前原規定：
    「犯最重本刑為三年以下有期徒刑以下之刑之罪，而受六月以下有期徒刑或拘役
    之宣告，因身體、教育、職業、家庭之關係，執行顯有困難者，得以一元以上三
    元以下折算一日，易科罰金。」，公布修正其第四十一條第一項前段為「犯最重
    本刑為五年以下有期徒刑以下之刑之罪，而受六個月以下有期徒刑或拘役之宣告
    ，因身體、教育、職業、家庭之關係或其他正當事由，執行顯有困難者，得以一
    元以上三元以下折算一日，易科罰金。」，乃依刑法第四十一條第一項前段，併
    諭知如易科罰金以三百元折算一日之折算標準，以示懲儆。至被告持以傷害告訴
    人所用之棍子，既未扣案，復無法證明係屬被告所有之物，不諭知沒收，併此敘
    明。
四、公訴意旨另略以：被告復於八十五年農曆五月十一日，攜帶手套在前開告訴人住
    處，踢毀告訴人所有魚池之水車及其他設備，致令不堪用，足生損害於告訴人云
    云，然質諸被告堅決否認有此部分之犯行，即依告訴人所稱，被告亦僅係關掉其
    電源開關而已（見偵字第八五二五卷第一六頁），而證人楊明清於偵查時證稱：
    係看到水車壞了，拆回去修理，遂看到被告正在破壞，但不知道是否尚能運轉云
    云（見偵緝字第三號卷第二三頁），顯無法證明被告確有毀損之情事，至卷附照
    片等資料，亦無法證明係被告所為，公訴人認被告此部分，與上述論罪科刑部分
    ，具有方法結果之裁判上一罪關係，爰不另為無罪之諭知，併予敘明。
五、臺灣彰化地方法院檢察署檢察官移送併案之八十八年度偵字第五一○號案件併辦
    意旨略以：被告又承同一概括犯意，於八十七年十一月二十九日十四時二十分許
    ，在彰化縣芳苑鄉○○路二二七號旁，毆打告訴人致使臉部受傷，並恐嚇稱：「
    要拿二百萬元出來，否則將就要撞死你，你出門要穿防彈衣」等語，使告訴人心
    生畏懼，然未付款，因認被告涉有刑法第二百七十七條第一項之傷害罪及同法第
    三百四十六條第三項、第一項之恐嚇取財罪嫌云云。惟查，公訴人移送併案審理
    部分之犯行，與檢察官起訴本案最後之犯罪事實，相距將近二年，時間並非緊接
    ，且被告復供稱係因告訴人辱罵其母親，才毆打告訴人等情（見本院卷第一九頁
    ），其犯意與檢察官起訴本案之各該犯行並不相同，當非基於概括之犯意而為，
    是此部分與檢察官起訴部分，尚無裁判上一罪之關係，要可認定，故該移送併案
    審理部分，尚非檢察官起訴效力所及，依法自不得併予審理，應退回檢察官另行
    依法辦理，附此敘明。
六、據上論斷，應依刑事訴訟法第三百六十九條第一項前段、第三百六十四條、第二
    百九十九條第一項前段，刑法第三百零二條第一項、第二百七十七條第一項、第
    三百四十六條第三項、第一項、第五十六條、第五十五條、第二十六條前段、第
    二條第一項前段、第四十一條第一項前段，罰金罰緩提高標準條例第一條前段、
    第二條，判決如主文。
本案經檢察官甲○○到庭執行職務。
中      華      民      國　    九十一     年     四      月     十 　　日
                                臺灣高等法院臺中分院刑事第一庭
                                    　審判長法　官　陳　紀　綱
                                      　　　法  官  方  艤  駐
                                      　　　法　官　陳　登　源
右正本證明與原本無異。
如不服本判決應於收受送達後十日內向本院提出上訴書狀，其未敘述上訴之理由者並
得於提起上訴後十日內向本院補提理由書（均須按他造當事人之人數附繕本）。
　　　　　　　　　　　　　　　　　　　　　　書記官　林　桂　鳳
中      華      民      國　    九十一     年     四      月    十一　　日
附錄論罪科刑主要法條：
刑法第三百四十六條：
意圖為自己或第三人不法之所有，以恐嚇使人將本人或第三人之物交付者，處六月以
上五年以下有期徒刑，得併科一千元以下罰金。
以前項方法得財產上不法之利益或使第三人得之者，亦同。
前二項之未遂犯，罰之。
　　　　　　　　　　　　　　　　　　　　　　　　　　　　　　　　　　　　Ｒ
